臺灣高等法院臺中分院民事判決　　　 96年度重上更(一)字第2號
上　訴　人　戊○○
上　訴　人　丁○○
前列二人共同
訴訟代理人　黃仕勳律師
上　訴　人　丙○○
訴訟代理人　賴淑惠律師
被上訴人　　己○○
被上訴人　　甲○○
被上訴人　　乙○○
前列三人共同
訴訟代理人　黃文崇律師
上列當事人間拆屋還地事件，上訴人對於中華民國94年4月4日臺
灣彰化地方法院第一審判決（93年度訴字第 310號），提起上訴
，經最高法院第一次發回更審，本院於民國96年7月10日言詞辯
論終結，判決如下：
    主  文
上訴駁回。
第二審及發回前第三審訴訟費用由上訴人連帶負擔。
    事實及理由
一、被上訴人主張：坐落於彰化縣溪湖鎮○○段第112、112之1
    、112之2地號土地，依序分別為被上訴人己○○、甲○○、
    乙○○所有，上訴人之母洪嫌未經伊等之同意，擅自於民國
    （下同）53年間，在系爭三筆土地上如原審判決附圖所示A2
    、A3、A4、B1、B2部分面積合計116平方公尺土地上，興建
    一層磚石棉瓦造房屋及鐵皮造雨遮。洪嫌死亡後，系爭建物
    由上訴人等共同繼承，而公同共有系爭建物，並由上訴人戊
    ○○占有使用，被上訴人基於所有權，自可請求上訴人戊○
    ○遷出系爭建物，並請求上訴人拆除系爭建物，將各該土地
    分別交還予被上訴人。又上訴人等無權占有系爭三筆土地如
    原審判決附圖所示編號A2、A3、A4、B1、B2部分面積合計11
    6平方公尺土地，致被上訴人受有相當於租金之損害，按系
    爭三筆土地公告現值百分之八十作為地價，再以地價年息百
    分之七作為租金計算標準，己○○自91年9月13日起至93年6
    月30日止，受有82,122元之損害，甲○○、乙○○自88年7
    月1日起至93年6月30日止，則分別受有397,077元、640,583
    元之損害。基於侵權行為之法律關係，上訴人等應連帶負損
    害賠償責任。爰基於所有權人物上請求權及侵權行為之法律
    關係，提起本件訴訟，求為判決：(一)上訴人戊○○應自系爭
    112、112之1、112之2地號內如原審判決附圖所示編號A2、
    A3、A4、B1、B2部分面積合計116平方公尺土地上，門牌號
    碼彰化縣溪湖鎮○○路○段271號、273號之1層磚石棉瓦造
    建物與一層鐵架造雨遮（下稱系爭建物）遷出。(二)上訴人應
    將系爭A2部分建物拆除，並將該部分土地交還被上訴人己○
    ○。(三)上訴人應將系爭A3部分建物、系爭B1部分雨遮拆除，
    並將該部分土地交還被上訴人甲○○。(四)上訴人應將系爭A4
    部分建物、系爭B2部分雨遮拆除，並將該部分土地交還被上
    訴人乙○○。(五)上訴人應連帶給付己○○82,122元，甲○○
    397,077元，乙○○640,583元等語（關於損害賠償部分，原
    審判命上訴人應連帶給付被上訴人己○○、甲○○、乙○○
    之相當於租金之損害依序為37,611元、397,077元、291,510
    元，而駁回被上訴人等超出部分之請求，未據被上訴人等聲
    明不服，此部分已告確定。其餘部分，則均為被上訴人等全
    部勝訴之判決）。
二、上訴人丙○○則以：被上訴人甲○○於79年間，業以其向上
    訴人買得系爭房屋為由，起訴請求上訴人戊○○自系爭建物
    遷出，並賠償相當於租金之損害，經台灣彰化地方法院79年
    度訴字第417號及本院79年度上易字第352號民事判決被上訴
    人甲○○敗訴確定在案，而被上訴人乙○○、己○○均於該
    確定判決後受讓系爭土地，依民事訴訟法第401條第1項及最
    高法院91年台再字第186號判例意旨，均有一事不再理原則
    之適用，其再提起本件訴訟，即無理由。且上訴人自77年間
    起，即未占用系爭房地而受利益，被上訴人對上訴人請求損
    害賠償，實屬未當等語；上訴人戊○○、丁○○二人則以：
    系爭溪湖鎮○○段112、112之1、112之2地號土地，係分割
    自同段112地號，而分割前112地號土地於73年間重測前之地
    號為溪湖鎮○○○段65地號，為上訴人等三人於39年8月31
    日因繼承而取得，而於53年間同意借上訴人等之母親洪嫌在
    其上興建一層石棉瓦房屋（稱為甲，見發回前本院卷第112
    頁相片，即附圖A1、A2、A3、A4之前半部）及一層竹造（鐵
    皮屋頂）房屋（稱為丁，即附圖C1、C2、C3部分），甲屋後
    半段之石棉瓦石板房屋（即房），及鐵架造雨遮（稱為丙
    屋，即附圖B1、B2部分），則為上訴人戊○○於74年自行斥
    資所建造，並獨立而存在。其後戊○○始於75年10月6日移
    轉分割前112地號土地之應有部分予訴外人陳皮、丁○○、
    丙○○再於78年3月27日將其應有部分移轉予訴外人陳珠珍
    ，被上訴人等始輾轉取得系爭土地之所有權，但系爭房屋仍
    由洪嫌及戊○○繼續擁有及使用，迄79年1月11日，洪嫌死
    亡，即由伊等繼承。按系爭房屋對其基地即系爭土地原具有
    使用權之法律關係，自不因土地所有權輾轉移轉由被上訴人
    取得而異，此據最高法院著有48年台上字第1457號判例及91
    年台上字第1919號判決要旨可參。依此，系爭房屋由洪嫌興
    建部分，乃上訴人等三人公同共有，依原有之使用借貸關係
    而存在，由戊○○興建部分之房屋，則依上開判例及民法第
    425條之1規定，依租賃之關係而存在，均非無權使用系爭土
    地，被上訴人請求拆屋還地及損害賠償，均屬無理由等語，
    資為抗辯。
三、原審法院審理後，判命：(一)上訴人戊○○應自系爭112、112
    -1、112-2地號內如附圖A2、A3、A4、B1、B2部分面積116平
    方公尺土地上系爭房屋之一層石棉瓦造建物與一層鐵架雨遮
    遷出；(二)上訴人等將系爭A2、A3、A4、B1、B2部分土地上之
    建物拆除，將A2 部分土地交還被上訴人己○○，A3、B1部
    分土地交還被上訴人甲○○，A4、B2部分土地交還被上訴人
    乙○○；(三)上訴人應依序連帶給付己○○、甲○○、乙○○
    三萬七千六百十一元、三十九萬七千零七十七元、二十九萬
    一千五百十一元。並依被上訴人之聲請，酌定相當之擔保金
    額，為准予假執行之宣告，上訴人等對上開受敗訴之判決聲
    明不服，提起上訴，聲明求為判決：(一)原判決關於伊等敗訴
    部分廢棄；(二)上開廢棄部分，被上訴人在第一審之訴及假行
    之聲請駁回；(三)第一、二審訴訟費用均由被上訴人負擔。被
    上訴人等則答辯聲明求為判決駁回上訴人之上訴。另被上訴
    人等對原審判決關於損害金超出上開部分所為駁回請求之判
    決，未據聲明不服，此部分已告確定。
四、兩造不爭執之事實：
（一）系爭112、112-1、112-2地號土地，分割自同段112地號，
      73年間土地重測前112地號土地原地號為溪湖鎮○○○段6
      5地號，係上訴人三人於39年8月31日因繼承而取得應有部
      分。嗣戊○○於75年10月6日，丁○○、丙○○於78年3月
      27日分別出賣並移轉其應有部分。嗣被上訴人己○○、甲
      ○○、乙○○分別於91年9月13日、82年2月24日、87年8
      月29日，依序登記取得系爭112、112–1、112–2地號土
      地所有權。
（二）系爭建物為上訴人之母洪嫌於53年間所興建部分，洪嫌79
      年間死亡後，由上訴人繼承，而公同共有系爭建物，現由
      上訴人戊○○占有使用。
（三）原審判決附圖A2、A3、A4所示土地上之房屋，其前半段為
      一樓店面，內部牆面及柱子均以木板裝潢，從外面觀察，
      其騎樓外牆為紅磚，中間部分外牆為竹造，柱子則為紅磚
      造，該屋後段係作為廚房、廁所及臥室使用，牆面則以水
      泥板搭建。上開A2、A3、A4部分房屋，連同其後緊接之B1
      、B2部分之雨遮，暨C1、C2、C3之竹造鐵皮屋頂房屋（供
      作儲藏室使用），均只可自前面店面大門出入，該廚房、
      廁所、雨遮部分，並無獨立之出入口。
（四）系爭建物占用系爭三筆土地如原審判決附圖所示編號A2、
      A3、A4、B1、B2部分面積合計116平方公尺土地。
（五）系爭112地號土地89年7月之申報地價為每平方公尺一萬四
      千九百四十三點二元，93年1月之公告現值為每平方公尺
      五萬五千四百六十五元；系爭112–1地號土地86年7月、
      89年7月之申報地價均為每平方公尺一萬四千三百二十二
      點四元，93年1月之公告現值為五萬三千二百二十九元；
      系爭112–2地號土地86年7月、89年7月之申報地價均為每
      平方公尺一萬四千二百二十元，93年1月之公告現值為五
      萬二千八百五十九元。
五、兩造爭執事項：
（一）被上訴人提起本件訴訟是否違背一事不再理之原則？
（二）系爭建物是否均屬上訴人公同共有？上訴人有無使用系爭
      土地之正當權源？被上訴人得否請求上訴人拆除系爭建物
      ？
（三）被上訴人得否請求上訴人賠償相當於租金之損害金？如可
      ，其得請求之損害金額為何？
六、法院之判斷：
（一）被上訴人提起本件訴訟是否違背一事不再理之原則？
　　　按訴訟標的於確定之終局判決中經裁判者，除法律別有規
  　　定外，當事人不得就該法律關係，更行起訴；又確定判決
   　 ，除當事人外，對於訴訟繫屬後為當事人之繼受人者，亦
　　　有效力；民事訴訟法第400條第1項、第401條第1項定有明
      文。又原告之訴，有起訴違背第253條、第263條第2項之
　　　規定，或其訴訟標的為確定判決之效力所及者，法院應以
　　　裁定駁回之，民事訴訟法第249條第1項第7款固有明文。
　　　惟訴訟法上所謂一事不再理之原則，乃指同一事件已有確
　　　定之終局判決者而言。其所謂同一事件，必同一當事人就
  　　同一法律關係而為同一之請求，若此三者有一不同，即不
   　 得謂為同一事件，自不受確定判決之拘束（最高法院19年
      度上字第278號判例意旨參照）。經查，訴外人林秀玲與
      被上人甲○○前於79年間，對上訴人戊○○起訴請求遷讓
      房屋事件，經台灣彰化地方法院79年度訴字第417號、本
      院79年度上易字第352號民事判決，林秀玲與甲○○敗訴
      確定在案，此有前揭判決影本在卷可稽。然林秀玲與被上
      訴人甲○○在前揭訴訟，係以其等為系爭建物所有權人，
      以及分割前系爭112地號土地共有人，上訴人戊○○無權
      占有系爭建物及其基地，而請求上訴人戊○○遷出系爭建
      物，將基地交還分割前系爭112地號土地全體共有人，並
      賠償相當於租金之損害金。而本件被上訴人在本件訴訟，
      則係以伊為系爭三筆土地所有權人，上訴人所公同共有之
　　　系爭建物無權占有系爭土地，而請求上訴人戊○○遷出系
　　　爭建物，以及上訴人拆除系爭建物、及雨遮，交還該部分
　　　土地，並連帶賠償相當於租金之損害。被上訴人甲○○在
　　　前揭訴訟為訴訟標的之法律關係，係基於系爭建物所有權
  　　人與分割前系爭土地共有人之地位，被上訴人等在本件訴
　    訟則係基於土地所有權人之地位，其法律關係顯不相同，
      足認本件訴訟與前揭訴訟非屬同一事件，故上訴人等辯稱
　　　：前揭訴訟業經判決林秀玲及被上訴人甲○○敗訴確定，
　　　且被上訴人己○○、乙○○係於前揭確定判決後而受讓系
　　　爭土地，被上訴人等均應受其既判力之拘束，不得再提起
　　　本件訴訟云云，即非可採。
（二）系爭建物是否均屬上訴人公同共有？上訴人有無使用系爭
      土地之正當權源？被上訴人得否請求上訴人拆除系爭建物
      ？
  １、查系爭附圖A2、A3、A4所示土地上之房屋，其前半段為一
      樓店面，內部牆面及柱子均以木板裝潢，從外面觀察，其
      騎樓外牆為紅磚，中間部分外牆為竹造，柱子則為紅磚造
      ，該屋後段係作為廚房及廁所使用，牆面則以水泥板搭建
      此經本院受命法官到場勘驗甚詳，製有勘驗筆錄及現場圖
      ，暨上訴人提出之現場相片在卷可參。按諸二者之建材、
      構造顯然不同，上訴人主張前者為其亡母洪嫌生前所建，
      後者則洪嫌死亡前另由上訴人戊○○出資所建乙節，固堪
      信為真實。惟上開A2、A3、A4部分房屋，連同其後緊接之
      B1、B2部分之雨遮，暨上訴人所主張之丁部分即C1、C2、
      C3之竹造鐵皮屋頂房屋（供作儲藏室使用），均只可自前
      面店面大門出入，該廚房、廁所、雨遮部分乃附合於前半
      部店面（相當於客廳）之附屬建物，並無獨立之出入口及
      功能，依上訴人所陳，此部分為上訴人之母洪嫌居住使用
      系爭時，由上訴人戊○○出資所增建，自係以輔助前半段
      主建物之效用，而與該主建物附合為一體，不能認為係另
      一獨立之建築物。則於上訴人等之母洪嫌死亡後，自與其
      前半部之主體建物均因繼承之法律關係，而全部由上訴人
      繼承而公同共有，上訴人等主張前者為其三人公同共有，
      後者則屬上訴人戊○○一人所獨有云云，洵屬無據，自非
      可取。
  ２、按土地與房屋為各別之不動產，各得單獨為交易之標的，
      且房屋性質上不能與土地使用權分離而存在，亦即使用房
      屋必須使用該房屋之地基，故土地及房屋同屬一人，而將
      土地及房屋分開同時或先後出賣，其間雖無地上權設定，
      然除有特別情事，可解釋為當事人之真意，限於賣屋而無
      基地之使用外，均應推斷土地承買人默許房屋承買人繼續
      使用土地，最高法院48年台上字第一1457號固著有判例。
      惟該則判例係對土地及地上房屋同屬一人所有，而僅就土
      地或僅就房屋所有權讓與他人，或將土地及房屋同時或先
      後讓與相異之人時，而為闡釋。查系爭112、112-1、112-
      3地號三筆土地，乃分割自同段112地號，而73年間土地重
      測前之該112地號土地原地號為溪湖鎮○○○段第65號，
      上訴人三人於39年8月31日因繼承而取得系爭土地應有部
      分各六分之一；另系爭土地於53年間之共有人除上訴人三
      人外，尚有共有人陳珠珍、陳秀英、陳益評等人，此有各
      該土地登記簿謄本可考（見發回前本院卷第76至86頁）。
      又上訴人之母親洪嫌係於53年間，經上訴人等之同意，於
      該土地上興建上開房屋之前半段，同居之上訴人戊○○再
      於74年間加建後半段之廚、廁、雨遮予以附合後，上訴人
      等三人始分別於75及78年間移轉其系爭土地之應有部分予
      第三人，其後被上訴人等始輾轉取得系爭土地所有權等情
      ，已如前述。是系爭土地與系爭房屋所有權原非屬且未曾
      屬同一人所有；且被上訴人對母親洪嫌之財產有繼承權，
      乃被上訴人所可預見，被上訴人於其母親亡故前，即先後
      將其系爭基地各應有部分出售，自難謂默許房屋繼續使用
      土地，而推斷土地繼受人默許房屋繼受人繼續使用土地；
      且上訴人三人僅出售土地應有部分，亦無為全體共有人默
      許建物所有人繼續使用系爭土地之可言；尚難比附援引前
      揭判例，認被上訴人於買受系爭土地時，已默許房屋所有
      人繼續使用系爭土地。況使用借貸契約為債之關係，僅於
      契約當事人相互間有效，第三人並不當然受拘束。被上訴
      人買受系爭土地所有權後，並不受系爭房屋對該基地使用
      借貸關係之約束，故因繼承而取得該房屋所有權之上訴人
      ，自不得主張該房屋對嗣後取得系爭土地所有權之被上訴
      人，有使用借貸關係。
  ３、上訴人雖另抗辯：上訴人丁○○、丙○○於77年1月10日
      ，將系爭建物出賣予林秀玲與被上訴人甲○○，依民法第
      348條規定，固負有交付系爭建物於被上訴人之義務，但
      在未交付前之繼續占有買賣標的物，究難指為無權占有，
      不因所有權已為移轉登記而有所異：且被上訴人基於買賣
      契約之交付標的物請求權已罹於15年之消滅時效，故被上
      訴人基於所有權之作用，請求上訴人丁○○、丙○○將系
      爭建物拆除，並交還土地，自不應准許。又系爭建物既上
      訴人三人所公同共有，本件拆屋還地之訴訟標的，對上訴
      人三人必須合一確定，被上訴人既不得請求上訴人丁○○
      、丙○○拆屋還地，其請求上訴人戊○○遷出系爭建物，
      亦無理由云云。經查，上訴人丁○○、丙○○於77年1 月
      10日，固係將系爭土地應有部分連同系爭建物出賣予林秀
      玲與被上訴人甲○○，此有上訴人丁○○、丙○○不爭執
      為真正之不動產買賣契約書附卷可參（見原審卷第71 至
      74頁）。惟系爭建物係上訴人之母洪嫌於53年間所興建，
      洪嫌過世後，由上訴人三人繼承而為公同共有，已有上述
      。上訴人丁○○、戊○○亦否認上訴人丁○○、丙○○出
      售系爭建物之效力。又上訴人丁○○、丙○○於78年3月
      27日，依前揭買賣契約，將分割前系爭112地號土地應有
      部分移轉登記予林秀玲與被上訴人甲○○所指定之訴外人
      陳珠珍，再由陳珠珍於同年8月23日將部分應有部分移轉
      登記予林秀玲與被上訴人甲○○，嗣經裁判分割，陳珠珍
      分配取得系爭112地號土地，林秀玲分配取得系爭112之2
      地號土地，被上訴人甲○○分配取得系爭112之1地號土地
      ，其後，被上訴人己○○、乙○○復分別自陳珠珍、林秀
      玲受讓取得系爭112、112之2地號土地，此有土地登記謄
      本在卷為證。則被上訴人基於系爭土地所有權之作用，請
      求上訴人將系爭建物拆除，並交還土地，即屬有據。上訴
      人上開抗辯，自無足採。此外，上訴人既未主張與舉證證
      明其等尚有何占有使用系爭三筆土地之正當權源，則被上
      訴人請求上訴人戊○○應自系爭建物遷出，以及被上訴人
      己○○請求上訴人將系爭Ａ２部分建物拆除，被上訴人甲
      ○○請求上訴人將系爭Ａ３部分建物、系爭Ｂ１部分雨遮
      拆除，被上訴人乙○○請求上訴人將系爭Ａ４部分建物、
      系爭Ｂ２部分雨遮拆除，並將各該部分土地分別交還被上
      訴人，於法自屬有據，應予准許。
（三）被上訴人得否請求上訴人賠償相當於租金之損害金？如可
      ，其得請求之損害金額為何？
  　  被上訴人主張：上訴人占用系爭三筆土地，致被上訴人受
      有相當於租金之損害，按公告現值百分之八十作為地價，
      再以年息百分之七為租金計算標準，被上訴人己○○自91
      年9月13日起至93年6月30日止，受有八萬二千一百二十二
      元之損害，被上訴人甲○○、乙○○自88年7月1日起至93
      年6月30日止，則分別受有三十九萬七千零七十七元、六
      十四萬零五百八十三元之損害等語，上訴人則辯稱：上訴
      人丁○○、丙○○出賣系爭建物與分割前系爭112地號土
      地應有部分後，並未將系爭建物及其基地交付予林秀玲或
      被上訴人甲○○，系爭建物及其基地仍由上訴人戊○○占
      有使用，被上訴人自無使用收益系爭建物及其基地之權利
      ，亦未受有相當於租金之損害等語。
  １、按買賣標的物之利益及危險，自交付時起，均由買受人承
      受負擔，但契約另有訂定者，不在此限，民法第373條定
      有明文；又民法第818條規定，各共有人，按其應有部分
      ，對於共有物之全部，有使用收益之權，應認為自出賣人
      將共有物應有部分移轉登記予買受人時起，買受人即有按
      其應有部分，使用收益共有物之權利，出賣人亦因而喪失
      使用收益共有物之權利。經查，上訴人丁○○、丙○○於
      77年間，將其等所有分割前系爭112地號土地之應有部分
      ，出賣予林秀玲與被上訴人甲○○，並非出賣分割前系爭
      112地號土地之特定位置，且系爭建物為上訴人所公同共
      有，系爭建物之基地亦由上訴人共同占有，上訴人丁○○
      、丙○○未經上訴人戊○○同意，逕自將系爭建物出賣予
      林秀玲與被上訴人甲○○，該買賣契約對於上訴人戊○○
      並不生效力，上訴人丁○○、丙○○顯然無法將其等與上
      訴人戊○○公同共有之系爭建物，以及共同占有之基地交
      付予林秀玲與被上訴人甲○○，應認為自上訴人丁○○、
      丙○○將分割前系爭112地號土地應有部分移轉登記予林
      秀玲與被上訴人甲○○或其等所指定之人時起，上訴人丁
      ○○、丙○○即喪失使用收益分割前系爭112地號土地之
      權利，而受讓取得應有部分之人即有按其應有部分，使用
      收益共有物之權利。又上訴人丁○○、丙○○於78年3月
      27日，依前揭買賣契約，將分割前系爭112地號土地應有
      部分移轉登記予林秀玲與被上訴人甲○○所指定之訴外人
      陳珠珍，再由陳珠珍於同年8月23日將部分應有部分移轉
      登記予林秀玲與被上訴人甲○○，嗣經裁判分割，陳珠珍
      分配取得系爭112地號土地，林秀玲分配取得系爭112之2
      地號土地，被上訴人甲○○分配取得系爭112之1地號土地
      ，其後，被上訴人己○○、乙○○復分別自陳珠珍、林秀
      玲受讓取得系爭112、112之2地號土地，此有土地登記謄
      本及本院81年度上字第97號分割共有物事件民事判決附卷
      可證。揆諸前揭說明，上訴人丁○○、丙○○自78年3月
      27日將分割前系爭12地號土地應有部分移轉登記予陳珠珍
      時起，即已喪失使用收益分割前系爭112地號土地之權利
      ，並由陳珠珍、林秀玲、被上訴人甲○○按其應有部分，
      先後取得使用收益分割前系爭112地號土地之權利。嗣分
      割前系爭112地號土地經裁判分割後，被上訴人甲○○既
      分配取得系爭112之1地號土地，被上訴人己○○、乙○○
      亦分別自陳珠珍、林秀玲受讓取得系爭112、112之2地號
      土地，依民法第765條之規定，被上訴人己○○、甲○○
      、乙○○即各自取得使用收益系爭112、112之1、112之2
      地號土地之權利。上訴人辯稱：被上訴人並無使用收益系
      爭三筆土地之權利等語，自無可採。
　２、按因故意或過失，不法侵害他人之權利者，負損害賠償責
  　　任；數人共同不法侵害他人之權利者，連帶負損害賠償責
    　任；民法第184條第1項前段、第185條第1項前段分別定有
      明文。又土地為他人無權占有，除有特別情事外，土地所
      有人所受之損害，依社會通常觀念，應為他人無權占有期
      間，所有人因不能使用收益土地所受相當於租金之損害。
      經查，被上訴人己○○、甲○○、乙○○係分別於91年9
      月13日、82年2月24日、87年8月29日，依序登記取得系爭
      112、112之1、112之2地號土地所有權，上訴人公同共有
      之系爭建物無權占用系爭三筆土地如附圖所示編號Ａ２、
      Ａ３、Ａ４、Ｂ１、Ｂ２部分面積合計116平方公尺土地
      ，致使被上訴人不能使用收益該部分土地，而受有相當於
      租金之損害，上訴人自負有連帶損害賠償之責任。因此，
      被上訴人己○○請求自91年9月13日起至93年6月30日止，
      被上訴人甲○○、乙○○請求自88年7月1日起至93 年6月
      30日止，相當於租金之損害，自屬有據。
  ３、又城市地方房屋之租金，以不超過土地及其建築物申報總
      價年息百分之十為限；上開規定於租用基地建築房屋準用
      之；土地法第97條第1項、第105條分別定有明文。經查，
      系爭一一二地號土地89年7月之申報地價為每平方公尺一
      萬四千九百四十三點二元，93年1月之公告現值為每平方
      公尺五萬五千四百六十五元；系爭一一二之一地號土地86
      年7月、89年7月之申報地價均為每平方公尺一萬四千三百
      二十二點四元，93年1月之公告現值為五萬三千二百二十
      九元；系爭一一二之二地號土地86年7月、89年7月之申報
      地價均為每平方公尺一萬四千二百二十元，93年1月之公
      告現值為五萬二千八百五十九元，此有土地登記謄本、地
      價謄本在卷可稽，足見系爭三筆土地之申報地價均遠低於
      公告現值。又系爭三筆土地東側面臨彰化縣溪湖鎮○○路
      ，位處溪湖鎮市區，商店林立，交通亦稱便利，系爭建物
      目前作為電信用品店之商業使用，此有原審勘驗筆錄在卷
      可考，並據被上訴人提出系爭土地周圍現況之照片六幀為
      證。本院參酌上開一切情況，認為被上訴人所受相當於租
      金之損害，以系爭三筆土地之申報總價年息百分之十作為
      計算標準，較稱允當。依上開標準計算，上訴人無權占有
      系爭112地號土地如附圖所示編號Ａ２部分面積14平方公
      尺土地，以申報總價年息百分之十計算，被上訴人己○○
      自91年9月13日起至93年6月30日止，所受相當於租金之損
      害應為三萬七千六百十一元〔14943.2元×14平方公尺×
      （1+292/366年）×10%；元以下四捨五入，下同）；上訴
      人無權占有系爭112之1地號土地如附圖所示編號Ａ３、Ｂ
      １部分面積合計61平方公尺土地，以申報總價年息百分之
      十計算，被上訴人甲○○自88年7月1日起至93年6月30日
      止，所受相當於租金之損害應為四十三萬六千八百三十三
      元（14322.4元×61平方公尺×5年×10%）；上訴人無權
      占有系爭112之2地號土地如附圖所示編號Ａ４、Ｂ２部分
      面積合計41平方公尺土地，以申報總價年息百分之十計算
      ，被上訴人乙○○自88年7月1日起至93年6月30日止，所
      受相當於租金之損害應為二十九萬一千五百十元（14220
      元×41平方公尺×5年×10%）。
七、綜上所述，被上訴人基於所有權人物上請求權、侵權行為之
    法律關係，請求：(一)上訴人戊○○應自系爭建物遷出；(二)上
    訴人應將系爭Ａ２部分建物拆除，並將該部分土地交還被上
    訴人己○○；(三)上訴人應將系爭Ａ３部分建物、系爭Ｂ１部
    分雨遮拆除，並將該部分土地交還被上訴人甲○○；(四)上訴
    人應將系爭Ａ４部分建物、系爭Ｂ２部分雨遮拆除，並將該
    部分土地交還被上訴人乙○○；(五)上訴人應連帶給付被上訴
    人己○○三萬七千六百十一元，被上訴人甲○○三十九萬七
    千零七十七元，被上訴人乙○○二十九萬一千五百十元，為
    有理由，應予准許。是則原審為如上之判決，於法並無不合
    。上訴意旨指摘原判決不當，求予廢棄改判，為無理由，應
    予駁回其上訴。
八、本件事證已臻明確，兩造其餘攻擊防禦方法及舉證，經審酌
    與判決結果不生影響，爰不逐一論述，併此敘明。
九、據上論結，本件上訴為無理由，依民事訴訟法第449條第1項
    、第78條、第85第2項前段，判決如主文。
中　　華　　民　　國　　96　　年　　7 　　月　　24　　日
                  民事第二庭    審判長法  官　童有德
                                      法  官  蔡秉宸
                                      法  官  翁芳靜
以上正本係照原本作成。
如對本判決上訴，須於收受判決送達後二十日內向本院提出上訴
書狀，其未表明上訴理由者，應於提出上訴後二十日內向本院提
出上訴理由書（須按他造人數附具繕本）。
上訴時應提出委任律師為訴訟代理人之委任狀。具有民事訴訟法
第四百六十六條之一第一項但書或第二項之情形為訴訟代理人者
，另應附具律師及格證書及釋明委任人與受任人有該條項所定關
係之釋明文書影本。
　　　　　　　　　　　　　　　　　　　書記官　許美惠
中　　華　　民　　國　　96　　年　　7 　　月　　24　　日
                                                      Ｃ
